【裁判字號】    97,訴,1832
【裁判日期】    980116
【裁判案由】    違反槍砲彈藥刀械管制條例
【裁判全文】
臺灣臺北地方法院刑事判決              97年度訴字第1832號
公  訴  人  臺灣臺北地方法院檢察署檢察官
被      告  乙○○
指定辯護人  本院公設辯護人唐禎琪
上列被告因違反槍砲彈藥刀械管制條例案件，經檢察官提起公訴
（97年度偵字第11399號），本院判決如下：
    主    文
乙○○未經許可，持有可發射子彈具有殺傷力之改造手槍，累犯
，處有期徒刑年陸月，併科罰金新台幣伍萬元，罰金如易服勞
役，以新臺幣壹仟元折算壹日。扣案如附表所示具殺傷力之改造
手槍壹枝（含彈匣壹個）及具殺傷力之非制式子彈貳顆均沒收。
    犯罪事實
一、乙○○明知可發射子彈具有殺傷力之改造手槍及子彈，分別
    屬槍砲彈藥刀械管制條例第4條第1項第1款及第2款所列管之
    槍砲及彈藥，非經主管機關許可均不得持有之，竟基於持有
    槍、彈之犯意，於民國96年11月間，在基隆市某處，以新台
    幣4 萬元之代價，向綽號「阿志」之真實姓名年籍不詳男子
    購得如附表所示具有殺傷力之改造手槍1枝（含彈匣1個）及
    具有殺傷力之非制式子彈10顆（嗣擊發2顆、丟棄5顆）後，
    未經許可而持有之。迨97年5月17日凌晨2時45分許，在臺北
    市○○區○○街50號前，因形跡可疑為警上前盤查，經乙○
    ○之同意搜索，而扣得如附表所示之改造手槍1枝（含彈匣1
    個）及非制式子彈3顆（經採樣1顆試射，餘2 顆），而悉上
    情。
二、案經臺北市政府警察局中山分局（下稱中山分局）報告臺灣
    臺北地方法院檢察署檢察官偵查起訴。
    理    由
一、上開事實，業據被告乙○○於警詢、檢察官偵訊及本院審理
    時坦承無訛，復有扣案如附表所示具有殺傷力之改造手槍1
    枝、非制式子彈3顆及內政部警政署刑事警察局97年6月20日
    刑鑑字第0970073990號槍彈鑑定書1 紙在卷可按，足見被告
    之白確與事實相符，其未經許可持有具殺傷力之改造手槍1
    枝及具有殺傷力之非制式子彈10顆之犯行，洵堪認定。
二、被告及其辯護人於本院審理時主張被告為警盤查時，經其同
    意後搜索，係主動向警坦承其持有前揭槍、彈，並自行自其
    背包中取出交與警方等情。惟查：
  (一)按刑法第62條所謂自首，係指犯人在其犯罪未發覺前，向該
    管公務員承認犯罪，而接受裁判而言。所謂發覺，固非以有
    偵查犯罪職權之機關或人員確知其犯罪無誤為必要，祇須有
    確切之根據，對其發生嫌疑，將之列為偵查之對象，即得謂
    已發覺（最高法院97年度台上字第5216號判決可資參照）。
  (二)被告於前揭時、地為警盤查時，僅主動打開其隨身攜帶之背
    包第一層，另一層拒不打開，當場被告明顯神情緊張，依警
    方之辦案經驗當場研判，懷疑被告非法持有毒品或槍械，被
    告始終未向警方主動坦承其持有具殺傷力之改造手槍及子彈
    ，直至被告同意配合搜索，而自行打開其背包第二層時，即
    為警查獲如附表所示之槍、彈一情，業據查獲本件之中山分
    局中山二派出所警員甲○○（業已調至臺中市警察局第五分
    局松安派出所任職）於審理時到庭結證綦詳。足見警方於被
    告拒絕打開該背包第二層時，依其辦案經驗及當場情勢研判
    ，已有確切依據，而合理懷疑被告持有槍械，嗣經其同意後
    執行搜索，被告僅係被動配合警方查緝，並非主動交出扣案
    槍、彈，既非於其犯罪未發覺前自首而接受裁判，尚難援引
    刑法第62條之規定減輕其刑。
三、核被告所為，係犯槍砲彈藥刀械管制條例第8條第4項之未經
    許可持有可發射子彈具殺傷力之改造手槍罪及同條例第12條
    第4 項之未經許可持有子彈罪。被告於同一時地，以一持有
    行為觸犯上開2 罪名，為想像競合犯，應依刑法第55條規定
    ，從一重之未經許可持有可發射子彈具殺傷力之改造手槍罪
    處斷。又被告前因妨害自由案件，經臺灣桃園地方法院以90
    年度訴字第2099號判處有期徒刑4 月確定，並於91年12月30
    日易科罰金執行完畢，有臺灣高等法院被告前案紀錄表1 紙
    在卷可稽，其受徒刑執行完畢後，5 年以內故意再犯本件有
    期徒刑以上之罪，為累犯，應依刑法第47條第1 項之規定加
    重其刑。爰審酌被告非法持有扣案槍、彈，並曾擊發2 顆子
    彈，對社會治安危害甚大，雖無證據證明扣案槍、彈曾用以
    犯罪，然對他人之生命財產造成潛在威脅，惟其業已坦承犯
    行，再參酌其犯罪手段、教育程度、生活狀況等一切情狀，
    量處如主文所示之刑，且就併科罰金部分諭知易服勞役之折
    算標準，以示懲儆。至扣案如附表所示之改造手槍1 枝（含
    彈匣1個）及非制式子彈3顆中採樣之1 顆，經鑑定結果如附
    表所示，均具有殺傷力，有前開刑事局槍彈鑑定書在卷可證
    ，是扣案之改造手槍1枝及採樣試射剩餘之非制式子彈2顆，
    核屬違禁物，應依刑法第38條第2項、第1項第1 款之規定宣
    告沒收。另被告曾擊發之子彈2顆、已丟棄之子彈5顆，及扣
    案之經採樣試射之子彈1 顆，前者業已滅失而未予扣案，後
    者既經擊發已不具子彈之功能而非屬違禁物，爰均不併予宣
    告沒收，附此敘明。
據上論斷，依刑事訴訟法第299條第1項前段，槍砲彈藥刀械管制
條例第8條第4項、第12條第4項，刑法第11條前段、第47條第1項
、第55條、第42條第3項、第38條第1項第1款，判決如主文。
本案經檢察官蔡彥守到庭執行職務
中    華    民    國    98    年    1     月    16    日
                  刑事第十八庭  審判長法  官  胡宗凎
                                      法  官  林芳華
                                      法  官  彭慶文
上正本證明與原本無異。
如不服本判決應於收受送達後10日內向本院提出上訴書狀，並應
敘述具體理由；其未敘述上訴理由者，應於上訴期間屆滿後20日
內向本院補提理由書（圴須按他造當事人之人數附繕本）「切勿
逕送上級法院」。
                                      書記官  陳怡君
中    華    民    國    98    年    1     月    16    日
附錄法條：
槍砲彈藥刀械管制條例第8條
未經許可，製造、販賣或運輸鋼筆槍、瓦斯槍、麻醉槍、獵槍、
空氣槍或第4條第1項第1款所定其他可發射金屬或子彈具有殺傷
力之各式槍砲者，處無期徒刑或5年以上有期徒刑，併科新臺幣1
千萬元以下罰金。
未經許可，轉讓、出租或出借前項所列槍枝者，處5年以上有期
徒刑，併科新臺幣1千萬元以下罰金。
意圖供自己或他人犯罪之用，而犯前二項之罪者，處無期徒刑或
7年以上有期徒刑，併科新臺幣1千萬元以下罰金。
未經許可，持有、寄藏或意圖販賣而陳列第1項所列槍枝者，處3
年以上10年以下有期徒刑，併科新臺幣700萬元以下罰金。
第 1 項至第 3 項之未遂犯罰之。
槍砲彈藥刀械管制條例第12條
未經許可，製造、販賣或運輸子彈者，處1年以上7年以下有期徒
刑，併科新台幣500萬元以下罰金。
未經許可，轉讓、出租或出借子彈者，處6月以上5年以下有期徒
刑，併科新台幣300萬元以下罰金。
意圖供自己或他人犯罪之用，而犯前二項之罪者，處3年以上10
年以下有期徒刑，併科新台幣700萬元以下罰金。
未經許可，持有、寄藏或意圖販賣而陳列子彈者，處5年以下有
期徒刑，併科新台幣300萬元以下罰金。
第 1 項至第 3 項之未遂犯罰之。
附表：
┌───────────┬──────────────┐
│ 扣    案    物    品 │ 鑑      定      結      果 │
├───────────┼──────────────┤
│改造手槍1枝（含彈匣1個│認係改造手槍，由仿WALTHER 廠│
│，槍枝管制編號：110202│PPK/S 型半自動手槍製造之槍枝│
│8709號）              │，換裝土造金屬槍管而成，擊發│
│                      │功能正常，可供發射適用子彈，│
│                      │使用認具殺傷力。            │
├───────────┼──────────────┤
│非制式子彈10顆（查獲前│均係非制式子彈，由金屬彈殼組│
│經被告擊發2顆、丟棄5顆│合直徑8.0±0.5mm金屬彈頭而成│
│，為警查扣3 顆，經採樣│，採樣1 顆試射，可擊發，認具│
│試射1顆，餘2顆）      │殺傷力。                    │
└───────────┴──────────────┘


司法院資訊處製作；財團法人民間司法改革基金會備份。
